---
title: "Laporan Modul SCIENDO-Train"
output: 
  html_document:
    toc: true
    toc_float: true
    number_sections: true
    theme: united
    highlight: tango
    df_print: paged
params:
  start_time: NA
  end_time: NA
  inputs: NA
  rc_path: NA
  woe_report_path: NA
  rc_egoml_path: NA
  woe_egoml_path: NA
  woe_list: NA
  session_log: NA  
---

```{r setup, include=FALSE}
knitr::opts_chunk$set(echo = TRUE)
```

```{r load function, include=FALSE, error=TRUE, warning=TRUE, message=TRUE}
source("../rscript/function_sciendo_train.R")
substrRight <- function(x, n){
  substr(x, nchar(x)-n+1, nchar(x))
}
```

```{r load_library, include=FALSE}
library(raster)
library(dplyr)
library(DT)
library(sf)
library(rmarkdown)
library(kableExtra)
library(htmltools)
library(ggplot2)
library(terra)
library(tidyterra)
library(LUMENSR)
library(knitr)
library(corrplot)
library(usdm)
```

<details>

<summary>Klik disini untuk membuka log analisis</summary>

```{r analysis-log, echo=FALSE}
analysis_log <- tribble(
  ~Category,                      ~Details,
  "Analysis Start",               params$start_time,
  "Analysis End",                 params$end_time,
  "Input Data and Parameters",    "",
  "1. Landcover map at T1",       params$inputs$lc_t1_path,
  "2. Landcover map at T2",       params$inputs$lc_t2_path,
  "3. Planning unit",             params$inputs$zone_path,
  "4. Year of T1",                as.character(params$inputs$year1),
  "5. Year of T2",                as.character(params$inputs$year2),
  "6. Land cover lookup table",   params$inputs$lc_lookup_table_path,
  "7. Directory of factor maps ", params$inputs$factor_path,
  "Output Workspace",             params$inputs$output_dir,
  "1. Raster Cube",               params$rc_path,
  "2. Directory of Weight of Evidence Report",               params$woe_report_path,
  "3. EGOML Raster Cube",         params$rc_egoml_path,
  "4. EGOML Weight of Evidence",  params$woe_egoml_path,
  "Session Summary",              ""
) %>% rbind(params$session_log)

analysis_log %>% kbl(caption = "Analysis Log", escape = FALSE) %>%
  kable_paper("hover", full_width = F )
```

</details>

# Ringkasan

Laporan ini menyajikan hasil analisis berdasarkan peta dan tabel referensi (lookup table) yang disediakan.

```{r read period, echo=FALSE, message=FALSE, warning=FALSE}
x <- params$inputs$zone_path
period <- as.numeric(params$inputs$year2) - as.numeric(params$inputs$year1)
```


```{r read zone, echo=FALSE, message=FALSE, warning=FALSE}
if(substrRight(x, 3) == "tif"){
  df_pu <- read.csv(params$inputs$z_lookup_table_path) %>%
    dplyr::rename(ID_PU = 1, PU = 2)
  len <- nrow(df_pu)
  zone_rst <- x %>% raster()
  zone <- zone_rst %>% terra::rast() %>%
    add_legend_to_categorical_raster(., lookup_table = df_pu)
} else {
  zone_sf <- x %>% st_read(quiet = TRUE)
  zone <- zone_sf %>% rasterise_multipolygon(raster_res = c(100, 100), field = "IDS")
  df_pu <- data.frame(ID_PU = zone_sf[[1]], PU = zone_sf[[2]])
  len <- nrow(df_pu)
  zone_rst <- zone %>% raster()
  zone <- zone_rst %>% terra::rast() %>%
    add_legend_to_categorical_raster(., lookup_table = df_pu)
}
```


```{r read land cover, echo=FALSE, message=FALSE, warning=FALSE}
lc_t1 <- params$inputs$lc_t1_path %>% raster() %>% spatial_sync_raster(zone_rst)
lc_t2 <- params$inputs$lc_t2_path %>% raster() %>% spatial_sync_raster(zone_rst)

df_lc <- read.csv(params$input$lc_lookup_table_path)

#=Load landuse for two time periods
lc_t1 <- lc_t1 %>% terra::rast() %>%
  add_legend_to_categorical_raster(., lookup_table = df_lc, year = as.numeric(params$inputs$year1))
lc_t2 <- lc_t2 %>% terra::rast() %>%
  add_legend_to_categorical_raster(., lookup_table = df_lc, year = as.numeric(params$inputs$year2))
```


# Deskripsi singkat modul

- Modul SCIENDO-Train secara sistematis menghimpun informasi-informasi penting yang merepresentasikan kondisi awal dan akhir penutupan lahan suatu lanskap. Informasi ini mencakup data peta faktor, yang berfungsi sebagai variabel penentu untuk memberikan konteks dan wawasan terhadap pemicu perubahan penutupan lahan yang diamati dari waktu ke waktu. Dengan melatih data-data ini, SCIENDO-Train membangun sebuah kerangka kerja komprehensif untuk memahami dinamika perubahan pentupan lahan suatu wilayah.

- Raster cube adalah kumpulan peta-peta faktor terintegrasi yang menghimpun informasi geografis penting di suatu lanskap. Di antaranya peta yang menunjukkan jarak ke titik-titik objek penting, elevasi yang memengaruhi iklim dan dinamika ekosistem, serta berbagai kondisi lingkungan seperti keragaman penggunaan lahan dan tutupan vegetasi. Peta faktor ini sangat penting untuk menganalisis hubungan spasial dan memahami bagaimana berbagai elemen saling berinteraksi di dalam lanskap tersebut.

- Untuk menghitung probabilitas weight of evidence, dilakukan analisis komparatif terhadap semua nilai data yang terkumpul. Proses ini melibatkan analisis hubungan dan variasi antar peta faktor serta pengaruhnya terhadap kondisi yang diamati.


# Data yang digunakan {.tabset}

## Peta Tutupan/Penggunaan Lahan {.tabset}

### Peta Tutupan/Penggunaan Lahan pada `r params$inputs$year1`

```{r Land-Use/Cover Map T1, echo=FALSE, message=FALSE, warning=FALSE}
plot_categorical_raster(lc_t1)
```

### Peta Tutupan/Penggunaan Lahan pada `r params$inputs$year2`

```{r Land-Use/Cover Map T2, echo=FALSE, message=FALSE, warning=FALSE}
plot_categorical_raster(lc_t2)
```

## Peta Faktor-faktor {.tabset}

```{r plot factor, echo=FALSE, fig.keep='all', results='asis'}
factor_path <- params$inputs$factor_path 
listFactors <- factor_path %>% list.files(full.names = TRUE, pattern = ".tif$") %>%
  data.frame(file = ., select = 1)

factors <- as.character(listFactors$file)
nFactors <- length(factors)

aliasFactor<-NULL
for (a in 1:nFactors) {
  temp <- substr(basename(factors[a]), 1, nchar(basename(factors[a])) - 4)
  cat("### ", temp, "\n\n")
  cat(
    knitr::knit_child(
      text = c(
        "```{r}",
        "#| echo: false",
        "factors[a] %>% rast() %>% plot()",
        "```"
      ), quiet = TRUE
    ), sep = "\n"
  )
  cat('\n')
}
```

## Peta Unit Perencanaan

```{r Planning Unit, echo=FALSE, message=FALSE, warning=FALSE}
plot_categorical_raster(zone)
```

# Hasil

## Multikolinearitas Faktor-faktor {.tabset}

### Variance Inflation Factor (VIF)
```{r vif, echo=FALSE, message=FALSE, warning=FALSE, fig.show='hide'}
collinearity <- analyze_multicollinearity(factor_path, verbose = FALSE)
DT::datatable(collinearity$vif_table)
```

### Matriks kolinearitas
```{r corrplot, echo=FALSE, message=FALSE, warning=FALSE}
collinearity$correlation_plot
```

## Laporan Weight of Evidence

```{r setup_result, echo=FALSE, message=FALSE, warning=FALSE}
# Calculate weighted means for each PU
weighted_means_list <- list()
woe <- params$woe_list
pu_keys <- grep("^pu\\d{3}$", names(woe), value = TRUE)

for (key in pu_keys) {
  woe_data <- woe[[key]]$report
  if (!is.null(woe_data) &&
      all(c("Significant", "Weight_Coefficient", "Executed_Transitions", 
           "Transition", "Variable.") %in% names(woe_data))) {
    
    weighted_means <- woe_data %>%
      dplyr::filter(Significant == "yes") %>%
      dplyr::group_by(Transition, Variable.) %>%
      dplyr::summarize(
        Weighted_Mean = round(stats::weighted.mean(
          Weight_Coefficient,
          Executed_Transitions,
          na.rm = TRUE
        ), 4),
        .groups = "drop"
      )
    weighted_means_list[[key]] <- weighted_means
  }
}
```

```{r create expandable woe sections, echo=FALSE, results='asis'}
pu_name_mapping <- setNames(df_pu$PU, paste0("pu", sprintf("%03d", df_pu$ID_PU)))

# create expandable sections 
src <- lapply(names(weighted_means_list), function(pu_key) {
  descriptive_name <- pu_name_mapping[[pu_key]]
  if (is.null(descriptive_name) || is.na(descriptive_name)) {
    descriptive_name <- pu_key
  }
  
  knitr::knit_expand(text = c(
    "",
    "<details style='margin-bottom: 20px; border: 1px solid #ddd; border-radius: 5px; padding: 10px;'>",
    "<summary style='font-weight: bold; font-size: 1.1em; cursor: pointer; padding: 10px; background-color: #f8f9fa; border-radius: 3px; margin: -10px -10px 15px -10px;'>{{descriptive_name}}</summary>",
    "",
    "```{r {{pu_key}}_table, echo=FALSE}",
    "current_table <- weighted_means_list[['{{pu_key}}']]",
    "if (nrow(current_table) > 0) {",
    "  DT::datatable(",
    "    current_table,",
    "    caption = htmltools::tags$caption(",
    "      style = 'caption-side: top; text-align: center; color:black; font-size:1.2em;',",
    "      'Rerata Bobot yang Signifikan'",
    "    ),",
    "    rownames = FALSE,",
    "    filter = 'top',",
    "    options = list(",
    "      pageLength = 10,",
    "      autoWidth = TRUE,",
    "      scrollX = TRUE",
    "    )",
    "  )",
    "} else {",
    "  cat('<div style=\"text-align: center; margin: 20px; color: #666;\">No significant weights were found for this unit.</div>')",
    "}",
    "```",
    "",
    "</details>",
    ""
  ), pu_key = pu_key, descriptive_name = descriptive_name)
})

res <- knitr::knit_child(text = unlist(src), quiet = TRUE)
cat(res, sep = '\n')
```
------------------------------------------------------------------------

<!-- Mandatory closing statement for all module -->

<font size="1"> LUMENS adalah perangkat lunak gratis dan disediakan TANPA GARANSI APAPUN. Pengguna bertanggung jawab penuh atas setiap produk yang dihasilkan. Hasil sangat bergantung pada kualitas data yang digunakan ("garbage in, garbage out") dan dapat bervariasi atau sensitif terhadap parameter yang digunakan. Harap laporkan setiap masalah yang ditemui saat menggunakan LUMENS sebagai [a GitHub issue](https://github.com/icraf-indonesia/lumens-shiny/issues). Umpan balik dan pertanyaan dipersilakan [Contact Us URL]. </font size>
