---
title: "Laporan Analisis Lahan Sawah"
output: 
  html_document:
    toc: true
    toc_float: true
    number_sections: true
    df_print: kable
params:
  session_log: NA
  result: NA
  start_time: NA
  end_time: NA
  paths: NULL 
  year: NULL
  output_dir: NULL
---

```{r setup, include=FALSE}
knitr::opts_chunk$set(echo = FALSE)
library(knitr)
library(kableExtra)
library(DT)
library(dplyr)
library(plotly)

format_dt <- function(dt, data) {
  num_cols <- names(data)[sapply(data, is.numeric)]
  
  dt %>%
    formatRound(columns = num_cols, digits = 2) %>%
    formatCurrency(
      columns = num_cols,
      currency = "",
      interval = 3,
      mark = ",",
      dec.mark = "."
    )
}

read_lookup <- function(path) {
    ext <- tools::file_ext(path)
    
    if (ext == "csv") {
      return(readr::read_csv(path, show_col_types = FALSE))
      
    } else if (ext %in% c("xlsx", "xls")) {
      return(readxl::read_excel(path))
      
    } else {
      stop(paste("Format file tidak didukung:", ext))
    }
  }
```

<details><summary>Klik di sini untuk Log Analisis</summary>

```{r analysis-log, echo=FALSE}

analysis_log <- tribble(
  ~Category, ~Details,
  "Analysis Start", params$start_time,
  "Analysis End", params$end_time,
  "Input Data and Parameters", "",
  "Land Cover", params$paths$pathLULCT,
  "Planning Unit Map", params$paths$pathPU,
  "Planning Unit Table", params$paths$pathLookupPU,
  "LULC Lookup Table", params$paths$pathLookupLC,
  "Conversion Lookup Table", params$paths$pathLookupConversion,
  "Pupuk Lookup Table", params$paths$pathLookupPupuk,
  "Year", as.character(params$year),
  "Output Files", "",
  "Output Workspace", paste0(getwd(), " | ", params$output_dir),
  "Session Summary", ""
) %>% rbind(format_session_info_table())

analysis_log %>% kbl(caption = "Analysis Log", escape = FALSE) %>%
  kable_paper("hover", full_width = F )
```
</details>

# Pendahuluan
Laporan ini menyajikan hasil analisis spasial lahan sawah berdasarkan peta tutupan lahan serta unit perencanaan (Planning Unit/PU) pada tahun `r params$year`. Analisis ini mencakup identifikasi distribusi lahan sawah, estimasi luas area, serta perhitungan emisi gas rumah kaca berupa metana (CH₄) dan dinitrogen oksida (N₂O).

Pendekatan yang digunakan mengintegrasikan data raster tutupan lahan dengan data unit perencanaan, serta berbagai faktor emisi dan skenario pemupukan. Hasil analisis ini diharapkan dapat mendukung perencanaan wilayah berbasis emisi serta pengelolaan lahan sawah yang lebih berkelanjutan.

# Data yang Digunakan

## Tutupan/Penggunaan Lahan pada `r params$year` {.tabset}
### Peta Tutupan/Penggunaan Lahan pada `r params$year`
```{r echo=FALSE, message=FALSE, warning=FALSE}
fill_scale <- ggplot2::scale_fill_manual(
  values = c(
    "#4E79A7", "#F28E2B", "#E15759", "#76B7B2", "#59A14F",
    "#EDC948", "#B07AA1", "#FF9DA7", "#9C755F", "#BAB0AC",
    "#86BCB6", "#FFB84D", "#A5C1DC", "#D37295", "#C4AD66",
    "#7B8D8E", "#B17B62", "#8CD17D", "#DE9D9C", "#5A5A5A",
    "#A0A0A0", "#D7B5A6", "#6D9EEB", "#E69F00", "#56B4E9",
    "#009E73", "#F0E442", "#0072B2", "#D55E00", "#CC79A7",
    "#999999", "#E51E10", "#FF7F00", "#FFFF33", "#A65628",
    "#F781BF", "#999933", "#8DD3C7", "#FFFFB3", "#BEBADA",
    "#FB8072", "#80B1D3", "#FDB462", "#B3DE69", "#FCCDE5",
    "#D9D9D9", "#BC80BD", "#CCEBC5", "#FFED6F", "#E41A1C"
  ),
  na.value = "white",
  na.translate = FALSE,   
  name = "Tutupan Lahan",
  labels = function(x) stringr::str_wrap(x, width = 20)
)

lc_map <- ggplot() +
  tidyterra::geom_spatraster(data = params$result$LULCT) +
  fill_scale +
  guides(fill = guide_legend(ncol = 2, byrow = TRUE)) + 
  theme_bw() +
  theme(
    axis.title = element_blank(),
    panel.grid = element_blank(),
    legend.title = element_text(size = 8, face = "bold"),
    legend.text = element_text(size = 6),
    legend.key.height = unit(0.5, "cm"),
    legend.key.width = unit(0.4, "cm"),
    legend.position = "right",
    legend.justification = c(0, 0.5),
    legend.box.margin = margin(0, 0, 0, 0),
    legend.background = element_rect(fill = "lightgrey"),
    plot.title = element_text(hjust = 0.5, face = "bold")
  )

lc_map
```

### Komposisi Tutupan/Penggunaan Lahan pada `r params$year`
```{r}
composition_table_total <- params$result$lc_comp_total %>% 
    rename(
      `Total Area (Ha)` = total_area,
      `Persentase (%)` = percentage
    )

format_dt(datatable(
  composition_table_total,
  extensions = c('Buttons', 'Responsive'),
  rownames = FALSE,
  options = list(
    paging = TRUE,
    searching = TRUE,
    fixedColumns = TRUE,
    autoWidth = TRUE,
    ordering = TRUE,
    dom = 'Blfrtip',
    buttons = list(
      list(extend = "copy",  className = "btn btn-light btn-sm"),
      list(extend = "csv",   className = "btn btn-light btn-sm"),
      list(extend = "excel", className = "btn btn-light btn-sm")
    )
  ),
  class = "display stripe hover"
), composition_table_total)
```

## Peta Unit Perencanaan
```{r echo=FALSE, message=FALSE, warning=FALSE}
fill_scale <- ggplot2::scale_fill_manual(
  values = c(
    "#4E79A7", "#F28E2B", "#E15759", "#76B7B2", "#59A14F",
    "#EDC948", "#B07AA1", "#FF9DA7", "#9C755F", "#BAB0AC",
    "#86BCB6", "#FFB84D", "#A5C1DC", "#D37295", "#C4AD66",
    "#7B8D8E", "#B17B62", "#8CD17D", "#DE9D9C", "#5A5A5A",
    "#A0A0A0", "#D7B5A6", "#6D9EEB", "#E69F00", "#56B4E9",
    "#009E73", "#F0E442", "#0072B2", "#D55E00", "#CC79A7",
    "#999999", "#E51E10", "#FF7F00", "#FFFF33", "#A65628",
    "#F781BF", "#999933", "#8DD3C7", "#FFFFB3", "#BEBADA",
    "#FB8072", "#80B1D3", "#FDB462", "#B3DE69", "#FCCDE5",
    "#D9D9D9", "#BC80BD", "#CCEBC5", "#FFED6F", "#E41A1C"
  ),
  na.value = "white",
  na.translate = FALSE,   
  name = "Unit Perencanaan",
  labels = function(x) stringr::str_wrap(x, width = 20)
)

pu_map <- ggplot() +
  tidyterra::geom_spatraster(data = params$result$PU) +
  fill_scale +
  guides(fill = guide_legend(ncol = 2, byrow = TRUE)) + 
  theme_bw() +
  theme(
    axis.title = element_blank(),
    panel.grid = element_blank(),
    legend.title = element_text(size = 8, face = "bold"),
    legend.text = element_text(size = 6),
    legend.key.height = unit(0.5, "cm"),
    legend.key.width = unit(0.4, "cm"),
    legend.position = "right",
    legend.justification = c(0, 0.5),
    legend.box.margin = margin(0, 0, 0, 0),
    legend.background = element_rect(fill = "lightgrey"),
    plot.title = element_text(hjust = 0.5, face = "bold")
  )

pu_map
```

```{r echo=FALSE, message=FALSE, warning=FALSE, results='asis'}
if (!is.null(params$result$lookupPU)) {

  cat("## Tabel Acuan Unit Perencanaan\n")

  print(
    datatable(
      params$result$lookupPU,
      extensions = c('Buttons', 'Responsive'),
      rownames = FALSE,
      options = list(
        paging = TRUE,
        searching = TRUE,
        fixedColumns = TRUE,
        autoWidth = TRUE,
        ordering = TRUE,
        dom = 'Blfrtip',
        buttons = list(
          list(extend = "copy",  className = "btn btn-light btn-sm"),
          list(extend = "csv",   className = "btn btn-light btn-sm"),
          list(extend = "excel", className = "btn btn-light btn-sm")
        )
      ),
      class = "display stripe hover"
    )
  )
}
```

## Tabel Acuan Konversi dan Parameter
```{r echo=FALSE, message=FALSE, warning=FALSE}
conversion_table <- read_lookup(params$paths$pathLookupConversion)

# join NPV + Carbon
conversion_table <- conversion_table |>
  rename(
    `Nama` = Name,
    `Variabel` = Variable,
    `Nilai` = Value
  )

datatable(
  conversion_table,
  extensions = c('Buttons', 'Responsive'),
  rownames = FALSE,
  options = list(
    paging = TRUE,
    searching = TRUE,
    fixedColumns = TRUE,
    autoWidth = TRUE,
    ordering = TRUE,
    dom = 'Blfrtip',
    buttons = list(
      list(extend = "copy",  className = "btn btn-light btn-sm"),
      list(extend = "csv",   className = "btn btn-light btn-sm"),
      list(extend = "excel", className = "btn btn-light btn-sm")
    )
  ),
  class = "display stripe hover"
)
```

## Tabel Acuan Dosis Pupuk Setiap Unit Perencanaan
```{r echo=FALSE, message=FALSE, warning=FALSE}
pupuk_table <- read_lookup(params$paths$pathLookupPupuk)

pupuk_table <- pupuk_table %>% 
  select(-ID)

# join NPV + Carbon
format_dt(datatable(
  pupuk_table,
  extensions = c('Buttons', 'Responsive'),
  rownames = FALSE,
  options = list(
    paging = TRUE,
    searching = TRUE,
    fixedColumns = TRUE,
    autoWidth = TRUE,
    ordering = TRUE,
    dom = 'Blfrtip',
    buttons = list(
      list(extend = "copy",  className = "btn btn-light btn-sm"),
      list(extend = "csv",   className = "btn btn-light btn-sm"),
      list(extend = "excel", className = "btn btn-light btn-sm")
    )
  ),
  class = "display stripe hover"
), pupuk_table)
```

# Sebaran dan Komposisi Lahan Sawah di `r params$year` {.tabset}

## Peta Sebaran Lahan Sawah

Peta ini menunjukkan distribusi spasial antara lahan sawah dan non-sawah pada wilayah studi. Area dengan warna hijau merepresentasikan lahan sawah, sedangkan area lainnya menunjukkan penggunaan lahan non-sawah.

Distribusi ini menjadi dasar dalam perhitungan emisi, karena hanya area dengan kategori sawah yang diperhitungkan dalam estimasi emisi CH₄ dan N₂O. Pola spasial yang terbentuk juga dapat mengindikasikan konsentrasi aktivitas lahan sawah pada unit perencanaan tertentu.

```{r}
params$result$plot_paddy_map
```

## Grafik Area Sawah dan Non Sawah per Unit Perencanaan

Grafik ini menunjukkan perbandingan luas area sawah dan non-sawah pada masing-masing unit perencanaan (PU). Perbedaan luas ini mencerminkan intensitas penggunaan lahan untuk sawah di setiap wilayah.

PU dengan dominasi area sawah yang tinggi berpotensi memberikan kontribusi emisi yang lebih besar, terutama untuk emisi CH₄ yang sangat dipengaruhi oleh kondisi lahan sawah.

```{r}
params$result$plot_paddy_bar_interactive
```

## Komposisi Tutupan/Penggunaan Lahan Sawah 
```{r}
composition_table_PU <- params$result$lc_comp_per_PU %>% 
  select(PU, LC, area_ha, total_area, percentage)  %>%
    rename(
      `Unit Perencanaan` = PU,
      `Tutupan Lahan` = LC,
      `Area Lahan Sawah per Unit Perencanaan (Ha)` = area_ha,
      `Total Area per Unit Perencanaan (Ha)` = total_area,
      `Persentase (%)` = percentage
    )
  
format_dt(datatable(
  composition_table_PU,
  extensions = c('Buttons', 'Responsive'),
  rownames = FALSE,
  options = list(
    paging = TRUE,
    searching = TRUE,
    fixedColumns = TRUE,
    autoWidth = TRUE,
    ordering = TRUE,
    dom = 'Blfrtip',
    buttons = list(
      list(extend = "copy",  className = "btn btn-light btn-sm"),
      list(extend = "csv",   className = "btn btn-light btn-sm"),
      list(extend = "excel", className = "btn btn-light btn-sm")
    )
  ),
  class = "display stripe hover"
),composition_table_PU)
```

# Hasil Perhitungan Emisi

## Total Emisi di `r params$year`



## Emisi CH₄ dan N₂O per Unit Perencanaan {.tabset}

### Sebaran Emisi CH₄ dan N₂O per Unit Perencanaan
```{r}
params$result$plot_choropleth
```

### Grafik Komposisi Emisi CH₄ dan N₂O per Unit Perencanaan

Grafik ini menampilkan distribusi emisi CH₄ dan N₂O pada masing-masing unit perencanaan. Perbedaan kontribusi antar gas dapat terlihat secara visual, di mana umumnya emisi CH₄ mendominasi total emisi dari lahan sawah.

Variasi antar PU menunjukkan adanya perbedaan karakteristik wilayah, baik dari sisi luas lahan maupun praktik pengelolaan sawah.

```{r}
params$result$plot
```

### Tabel Ringkasan Emisi per Unit Perencanaan

Tabel ringkasan ini menggabungkan total emisi CH₄ dan N₂O pada masing-masing unit perencanaan dalam satuan CO₂-ekuivalen. Nilai ini memberikan gambaran kontribusi total emisi gas rumah kaca dari lahan sawah.

Perbandingan antar PU dapat digunakan untuk mengidentifikasi wilayah prioritas dalam upaya mitigasi emisi.

```{r}
pu_table_clean <- params$result$PU_emission_table %>%
  dplyr::rename(
    `Total Emisi (Ton CO₂-eq/tahun)` = `Total Emisi (Ton CO2-eq/tahun)`,
    `Emisi CH₄ (Ton CO₂-eq/tahun)`   = `Emisi CH4 (Ton CO2-eq/tahun)`,
    `Emisi N₂O (Ton CO₂-eq/tahun)`   = `Emisi N2O (Ton CO2-eq/tahun)`
  ) %>%
  dplyr::select(
    PU,
    `Total Emisi (Ton CO₂-eq/tahun)`,
    `Emisi CH₄ (Ton CO₂-eq/tahun)`,
    `Emisi N₂O (Ton CO₂-eq/tahun)`
  )

format_dt(datatable(
  pu_table_clean,
  extensions = c('Buttons', 'Responsive'),
  options = list(
    paging = TRUE,
    searching = TRUE,
    fixedColumns = TRUE,
    autoWidth = FALSE,
    ordering = TRUE,
    scrollX = TRUE,  
    dom = 'Blfrtip',
    buttons = list(
      list(extend = "copy", className = "btn btn-light btn-sm"),
      list(extend = "csv",  className = "btn btn-light btn-sm"),
      list(extend = "excel",className = "btn btn-light btn-sm")
    )
  ),
  class = "display stripe hover"
), pu_table_clean)

```

## Tabel Emisi CH₄ per Unit Perencanaan

Tabel ini menyajikan estimasi emisi CH₄ berdasarkan luas lahan sawah pada masing-masing unit perencanaan. Emisi dihitung menggunakan faktor emisi yang telah disesuaikan dengan kondisi lingkungan dan praktik pengelolaan lahan.

Nilai emisi CH₄ umumnya berbanding lurus dengan luas lahan sawah, sehingga unit perencanaan dengan luas area sawah yang lebih besar akan menghasilkan emisi CH₄ yang lebih tinggi.


```{r}
ch4_table_clean <- params$result$CH4_table %>%
  select(PU, LC, Ha, `CH4_emission (Gg CH4/th)`, `CH4_emission_CO2 (ton CO2-eq/tahun)`) %>% 
  dplyr::rename(
    `Unit Perencanaan` = PU,
    `Tutupan Lahan` = LC,
    `Luas (Ha)` = Ha,
    `Emisi CH₄ (Gg CH₄/tahun)` = `CH4_emission (Gg CH4/th)`,
    `Emisi CH₄ (Ton CO₂-eq/tahun)` = `CH4_emission_CO2 (ton CO2-eq/tahun)`
  )

format_dt(datatable(
  ch4_table_clean,
  extensions = c('Buttons', 'Responsive'),
  options = list(
    paging = TRUE,
    searching = TRUE,
    fixedColumns = TRUE,
    autoWidth = FALSE,
    ordering = TRUE,
    scrollX = TRUE,  
    dom = 'Blfrtip',
    buttons = list(
      list(extend = "copy", className = "btn btn-light btn-sm"),
      list(extend = "csv",  className = "btn btn-light btn-sm"),
      list(extend = "excel",className = "btn btn-light btn-sm")
    )
  ),
  class = "display stripe hover"
), ch4_table_clean)
```

## Tabel Emisi N₂O per Unit Perencanaan

Tabel ini menunjukkan estimasi emisi N₂O berdasarkan berbagai skenario pemupukan dan rotasi tanam. Perhitungan dilakukan dengan mempertimbangkan variasi dosis pupuk (100% dan 50%) serta frekuensi rotasi tanam.

Emisi N₂O cenderung lebih sensitif terhadap praktik pemupukan dibandingkan luas lahan semata. Oleh karena itu, variasi nilai antar skenario mencerminkan potensi mitigasi emisi melalui pengelolaan pupuk yang lebih efisien.

```{r}
n2o_table_clean <- params$result$N2O_emission_table %>%
  dplyr::rename(
    `Unit Perencanaan` = PU,
    `Tutupan Lahan` = LC,
    `Luas (Ha)` = Ha,
    `Total Emisi N₂O (Ton CO₂-eq/tahun)` = `Total Emisi N2O (Ton CO2-eq/tahun)`,
    `Emisi 100% Pemupukan 1x Rotasi (Ton CO₂-eq/tahun)` = `Emisi 100% Pemupukan 1x Rotasi (Ton CO2-eq/tahun)`,
    `Emisi 100% Pemupukan 2–3x Rotasi (Ton CO₂-eq/tahun)` = `Emisi 100% Pemupukan 2-3x Rotasi (Ton CO2-eq/tahun)`,
    `Emisi 50% Pemupukan 1x Rotasi (Ton CO₂-eq/tahun)` = `Emisi 50% Pemupukan 1x Rotasi (Ton CO2-eq/tahun)`,
    `Emisi 50% Pemupukan 2–3x Rotasi (Ton CO₂-eq/tahun)` = `Emisi 50% Pemupukan 2-3x Rotasi (Ton CO2-eq/tahun)`
  )

format_dt(datatable(
  n2o_table_clean,
  extensions = c('Buttons', 'FixedColumns'),
  options = list(
    paging = TRUE,
    searching = TRUE,
    autoWidth = FALSE,
    ordering = TRUE,
    scrollX = TRUE,
    scrollCollapse = TRUE,
    fixedColumns = list(leftColumns = 2),
    dom = 'Blfrtip',
    buttons = list(
      list(extend = "copy", className = "btn btn-light btn-sm"),
      list(extend = "csv",  className = "btn btn-light btn-sm"),
      list(extend = "excel",className = "btn btn-light btn-sm")
    )
  ),
  class = "display stripe hover nowrap"
), n2o_table_clean)
```

# Kesimpulan

Analisis menunjukkan bahwa distribusi lahan sawah memiliki pengaruh signifikan terhadap besaran emisi gas rumah kaca, khususnya CH₄. Unit perencanaan dengan luas lahan sawah yang lebih besar cenderung menghasilkan emisi yang lebih tinggi.

Di sisi lain, emisi N₂O dipengaruhi oleh praktik pemupukan dan rotasi tanam, sehingga memberikan peluang intervensi melalui pengelolaan input yang lebih efisien.

Secara keseluruhan, hasil ini dapat digunakan untuk:

- Mengidentifikasi wilayah prioritas mitigasi emisi

- Mendukung perencanaan tata guna lahan berbasis emisi

- Merancang strategi pengelolaan lahan sawah rendah emisi

Integrasi antara informasi spasial dan perhitungan emisi memberikan dasar yang kuat dalam pengambilan keputusan berbasis data untuk lahan sawah berkelanjutan.