---
title: "Laporan Analisis Lahan Sawah"
output: 
  html_document:
    toc: true
    toc_float: true
    number_sections: true
    df_print: kable
params:
  result: NA
  start_time: NA
  end_time: NA
---

```{r setup, include=FALSE}
knitr::opts_chunk$set(echo = FALSE)
library(knitr)
library(kableExtra)
library(DT)
library(dplyr)
library(plotly)
```

# Pendahuluan
Laporan ini menyajikan data luas lahan sawah irigasi dan tadah hujan serta indeks tanam per tahun.

Waktu mulai analisis: `r params$start_time`  
Waktu selesai analisis: `r params$end_time`

# Hasil Perhitungan Emisi {.tabset}

## Grafik Emisi CH₄ dan N₂O per PU

```{r}
params$result$plot
```

## Tabel Ringkasan Emisi
```{r}
datatable(
params$result$summary_by_PU,
extensions = c('Buttons', 'Responsive'),
options = list(
paging = TRUE,
searching = TRUE,
fixedColumns = TRUE,
autoWidth = TRUE,
ordering = TRUE,
dom = 'Blfrtip',
buttons = list(
list(extend = "copy", className = "btn btn-light btn-sm"),
list(extend = "csv",  className = "btn btn-light btn-sm"),
list(extend = "excel",className = "btn btn-light btn-sm")
)
),
class = "display stripe hover"
)
```

## Lahan Padi
```{r}
params$result$plot_paddy_map
```

## Area Padi dan Non Padi
```{r}
params$result$plot_paddy_bar_interactive
```

# Kesimpulan
Data ini dapat digunakan untuk mendukung analisis terkait perubahan penggunaan lahan, emisi, dan perencanaan wilayah.