---
title: "Laporan Analisis Lahan Sawah"
output: 
  html_document:
    toc: true
    toc_float: true
    number_sections: true
    df_print: kable
params:
  session_log: NA
  result: NA
  start_time: NA
  end_time: NA
  paths: NULL 
  year: NULL
  output_dir: NULL
---

```{r setup, include=FALSE}
knitr::opts_chunk$set(echo = FALSE)
library(knitr)
library(kableExtra)
library(DT)
library(dplyr)
library(plotly)
library(htmltools)
library(scales)

format_dt <- function(dt, data) {
  num_cols <- names(data)[sapply(data, is.numeric)]
  
  dt %>%
    formatRound(columns = num_cols, digits = 2) %>%
    formatCurrency(
      columns = num_cols,
      currency = "",
      interval = 3,
      mark = ",",
      dec.mark = "."
    )
}

read_lookup <- function(path) {
    ext <- tools::file_ext(path)
    
    if (ext == "csv") {
      return(readr::read_csv(path, show_col_types = FALSE))
      
    } else if (ext %in% c("xlsx", "xls")) {
      return(readxl::read_excel(path))
      
    } else {
      stop(paste("Format file tidak didukung:", ext))
    }
}

sawah_label <- params$result$lookup_LC %>%
  dplyr::filter(sawah == 1) %>%
  dplyr::pull(LC)

sawah_label <- paste(sawah_label, collapse = ", ")
```

<details><summary>Klik di sini untuk Log Analisis</summary>

```{r analysis-log, echo=FALSE}

analysis_log <- tribble(
  ~Category, ~Details,
  "Analysis Start", params$start_time,
  "Analysis End", params$end_time,
  "Input Data and Parameters", "",
  "Land Cover", params$paths$pathLULCT,
  "Planning Unit Map", params$paths$pathPU,
  "Planning Unit Table", params$paths$pathLookupPU,
  "LULC Lookup Table", params$paths$pathLookupLC,
  "Conversion Lookup Table", params$paths$pathLookupConversion,
  "Pupuk Lookup Table", params$paths$pathLookupPupuk,
  "Year", as.character(params$year),
  "Output Files", "",
  "Output Workspace", paste0(getwd(), " | ", params$output_dir),
  "Session Summary", ""
) %>% rbind(format_session_info_table())

analysis_log %>% kbl(caption = "Analysis Log", escape = FALSE) %>%
  kable_paper("hover", full_width = F )
```
</details>

# Pendahuluan
Laporan ini menyajikan hasil analisis spasial lahan sawah berdasarkan peta tutupan lahan serta unit perencanaan (Planning Unit/PU) pada tahun `r params$year`. Analisis ini mencakup identifikasi distribusi lahan sawah, estimasi luas area, serta perhitungan emisi gas rumah kaca berupa metana (CH₄) dan dinitrogen oksida (N₂O).

Pendekatan yang digunakan mengintegrasikan data raster tutupan lahan dengan data unit perencanaan, serta berbagai faktor emisi dan skenario pemupukan. Hasil analisis ini diharapkan dapat mendukung perencanaan wilayah berbasis emisi serta pengelolaan lahan sawah yang lebih berkelanjutan.

# Data yang Digunakan

## Tutupan/Penggunaan Lahan pada `r params$year` {.tabset}
### Peta Tutupan/Penggunaan Lahan pada `r params$year`
Peta tutupan/penggunaan lahan berikut menunjukkan distribusi spasial berbagai kategori penggunaan lahan pada wilayah studi tahun `r params$year`. Setiap warna merepresentasikan jenis tutupan lahan yang berbeda berdasarkan data raster input yang digunakan dalam analisis.

Informasi ini menjadi dasar utama dalam proses identifikasi area sawah, perhitungan luas lahan, serta estimasi emisi gas rumah kaca. Pola distribusi tutupan lahan juga membantu memahami karakteristik wilayah dan dominasi penggunaan lahan pada masing-masing area studi.
```{r echo=FALSE, message=FALSE, warning=FALSE}
fill_scale <- ggplot2::scale_fill_manual(
  values = c(
    "#4E79A7", "#F28E2B", "#E15759", "#76B7B2", "#59A14F",
    "#EDC948", "#B07AA1", "#FF9DA7", "#9C755F", "#BAB0AC",
    "#86BCB6", "#FFB84D", "#A5C1DC", "#D37295", "#C4AD66",
    "#7B8D8E", "#B17B62", "#8CD17D", "#DE9D9C", "#5A5A5A",
    "#A0A0A0", "#D7B5A6", "#6D9EEB", "#E69F00", "#56B4E9",
    "#009E73", "#F0E442", "#0072B2", "#D55E00", "#CC79A7",
    "#999999", "#E51E10", "#FF7F00", "#FFFF33", "#A65628",
    "#F781BF", "#999933", "#8DD3C7", "#FFFFB3", "#BEBADA",
    "#FB8072", "#80B1D3", "#FDB462", "#B3DE69", "#FCCDE5",
    "#D9D9D9", "#BC80BD", "#CCEBC5", "#FFED6F", "#E41A1C"
  ),
  na.value = "white",
  na.translate = FALSE,   
  name = "Tutupan Lahan",
  labels = function(x) stringr::str_wrap(x, width = 20)
)

lc_map <- ggplot() +
  tidyterra::geom_spatraster(data = params$result$LULCT) +
  fill_scale +
  guides(fill = guide_legend(ncol = 2, byrow = TRUE)) + 
  theme_bw() +
  theme(
    axis.title = element_blank(),
    panel.grid = element_blank(),
    legend.title = element_text(size = 8, face = "bold"),
    legend.text = element_text(size = 6),
    legend.key.height = unit(0.5, "cm"),
    legend.key.width = unit(0.4, "cm"),
    legend.position = "right",
    legend.justification = c(0, 0.5),
    legend.box.margin = margin(0, 0, 0, 0),
    legend.background = element_rect(fill = "lightgrey"),
    plot.title = element_text(hjust = 0.5, face = "bold")
  )

lc_map
```

### Komposisi Tutupan/Penggunaan Lahan pada `r params$year`

Tabel berikut menyajikan komposisi total tutupan/penggunaan lahan pada wilayah studi berdasarkan luas area dan persentasenya terhadap keseluruhan wilayah analisis.

Informasi ini memberikan gambaran umum mengenai dominasi jenis penggunaan lahan pada tahun analisis, termasuk proporsi area sawah dibandingkan kategori tutupan lahan lainnya. Komposisi ini juga menjadi dasar dalam memahami distribusi spasial emisi yang dihasilkan.

```{r}
composition_table_total <- params$result$lc_comp_total %>% 
    rename(
      `Total Area (Ha)` = total_area,
      `Persentase (%)` = percentage
    )

format_dt(datatable(
  composition_table_total,
  extensions = c('Buttons', 'Responsive'),
  rownames = FALSE,
  options = list(
    paging = TRUE,
    searching = TRUE,
    fixedColumns = TRUE,
    autoWidth = TRUE,
    ordering = TRUE,
    dom = 'Blfrtip',
    buttons = list(
      list(extend = "copy",  className = "btn btn-light btn-sm"),
      list(extend = "csv",   className = "btn btn-light btn-sm"),
      list(extend = "excel", className = "btn btn-light btn-sm")
    )
  ),
  class = "display stripe hover"
), composition_table_total)
```

## Unit Perencanaan {.tabset}

### Peta Unit Perencanaan
Peta unit perencanaan (Planning Unit/PU) menunjukkan pembagian wilayah analisis ke dalam unit-unit administratif atau zona pengelolaan tertentu yang digunakan dalam proses perhitungan emisi.

Setiap unit perencanaan menjadi dasar agregasi data luas sawah, komposisi penggunaan lahan, serta estimasi emisi CH₄ dan N₂O. Pembagian ini memungkinkan analisis dilakukan secara lebih terstruktur dan mendukung identifikasi wilayah prioritas mitigasi emisi.

```{r echo=FALSE, message=FALSE, warning=FALSE}
fill_scale <- ggplot2::scale_fill_manual(
  values = c(
    "#4E79A7", "#F28E2B", "#E15759", "#76B7B2", "#59A14F",
    "#EDC948", "#B07AA1", "#FF9DA7", "#9C755F", "#BAB0AC",
    "#86BCB6", "#FFB84D", "#A5C1DC", "#D37295", "#C4AD66",
    "#7B8D8E", "#B17B62", "#8CD17D", "#DE9D9C", "#5A5A5A",
    "#A0A0A0", "#D7B5A6", "#6D9EEB", "#E69F00", "#56B4E9",
    "#009E73", "#F0E442", "#0072B2", "#D55E00", "#CC79A7",
    "#999999", "#E51E10", "#FF7F00", "#FFFF33", "#A65628",
    "#F781BF", "#999933", "#8DD3C7", "#FFFFB3", "#BEBADA",
    "#FB8072", "#80B1D3", "#FDB462", "#B3DE69", "#FCCDE5",
    "#D9D9D9", "#BC80BD", "#CCEBC5", "#FFED6F", "#E41A1C"
  ),
  na.value = "white",
  na.translate = FALSE,   
  name = "Unit Perencanaan",
  labels = function(x) stringr::str_wrap(x, width = 20)
)

pu_map <- ggplot() +
  tidyterra::geom_spatraster(data = params$result$PU) +
  fill_scale +
  guides(fill = guide_legend(ncol = 2, byrow = TRUE)) + 
  theme_bw() +
  theme(
    axis.title = element_blank(),
    panel.grid = element_blank(),
    legend.title = element_text(size = 8, face = "bold"),
    legend.text = element_text(size = 6),
    legend.key.height = unit(0.5, "cm"),
    legend.key.width = unit(0.4, "cm"),
    legend.position = "right",
    legend.justification = c(0, 0.5),
    legend.box.margin = margin(0, 0, 0, 0),
    legend.background = element_rect(fill = "lightgrey"),
    plot.title = element_text(hjust = 0.5, face = "bold")
  )

pu_map
```

### Komposisi Unit Perencanaan
Tabel berikut menunjukkan komposisi luas masing-masing unit perencanaan terhadap total area wilayah studi. Informasi ini memberikan gambaran mengenai dominasi spasial setiap unit perencanaan dalam area analisis.

Unit perencanaan dengan proporsi area yang lebih besar umumnya memiliki kontribusi yang lebih signifikan terhadap distribusi penggunaan lahan maupun total emisi gas rumah kaca.
```{r}
# Hitung komposisi PU
pu_composition <- params$result$lc_comp_per_PU %>%
  
  # Ambil total area unik per PU
  dplyr::select(PU, total_area) %>%
  distinct() %>%
  
  # Hitung persentase terhadap total area
  mutate(
    percentage_total =
      (total_area / sum(total_area, na.rm = TRUE)) * 100
  ) %>%
  
  # Rename kolom
  rename(
    `Unit Perencanaan` = PU,
    `Total Area per Unit Perencanaan (Ha)` = total_area,
    `Persentase terhadap Total Area Keseluruhan (%)` = percentage_total
  )

format_dt(datatable(
  pu_composition,
  extensions = c('Buttons', 'Responsive'),
  rownames = FALSE,
  options = list(
    paging = TRUE,
    searching = TRUE,
    fixedColumns = TRUE,
    autoWidth = TRUE,
    ordering = TRUE,
    dom = 'Blfrtip',
    buttons = list(
      list(extend = "copy",  className = "btn btn-light btn-sm"),
      list(extend = "csv",   className = "btn btn-light btn-sm"),
      list(extend = "excel", className = "btn btn-light btn-sm")
    )
  ),
  class = "display stripe hover"
), pu_composition)
```

```{r echo=FALSE, message=FALSE, warning=FALSE, results='asis'}
if (!is.null(params$result$lookupPU)) {

  cat("## Tabel Acuan Unit Perencanaan\n")

  print(
    datatable(
      params$result$lookupPU,
      extensions = c('Buttons', 'Responsive'),
      rownames = FALSE,
      options = list(
        paging = TRUE,
        searching = TRUE,
        fixedColumns = TRUE,
        autoWidth = TRUE,
        ordering = TRUE,
        dom = 'Blfrtip',
        buttons = list(
          list(extend = "copy",  className = "btn btn-light btn-sm"),
          list(extend = "csv",   className = "btn btn-light btn-sm"),
          list(extend = "excel", className = "btn btn-light btn-sm")
        )
      ),
      class = "display stripe hover"
    )
  )
}
```

## Tabel Acuan Konversi dan Parameter

Tabel berikut memuat parameter dan faktor konversi yang digunakan dalam proses perhitungan emisi gas rumah kaca, termasuk faktor emisi, nilai Global Warming Potential (GWP), serta parameter pendukung lainnya.

Nilai-nilai pada tabel ini menjadi komponen utama dalam mengonversi aktivitas lahan sawah menjadi estimasi emisi CH₄ dan N₂O dalam satuan CO₂-ekuivalen.

```{r echo=FALSE, message=FALSE, warning=FALSE}
conversion_table <- read_lookup(params$paths$pathLookupConversion)

# join NPV + Carbon
conversion_table <- conversion_table %>% 
  rename(
    `Nama` = Name,
    `Variabel` = Variable,
    `Nilai` = Value
  ) %>% 
  select(-Variabel)

datatable(
  conversion_table,
  extensions = c('Buttons', 'Responsive'),
  rownames = FALSE,
  options = list(
    paging = TRUE,
    searching = TRUE,
    fixedColumns = TRUE,
    autoWidth = TRUE,
    ordering = TRUE,
    dom = 'Blfrtip',
    buttons = list(
      list(extend = "copy",  className = "btn btn-light btn-sm"),
      list(extend = "csv",   className = "btn btn-light btn-sm"),
      list(extend = "excel", className = "btn btn-light btn-sm")
    )
  ),
  class = "display stripe hover"
)
```

## Tabel Acuan Dosis Pupuk Setiap Unit Perencanaan

Tabel dosis pupuk menunjukkan informasi penggunaan pupuk pada masing-masing unit perencanaan yang digunakan dalam estimasi emisi N₂O.

Variasi dosis pupuk antar wilayah dapat memengaruhi besaran emisi yang dihasilkan, sehingga data ini menjadi salah satu parameter penting dalam skenario perhitungan emisi berbasis praktik pengelolaan lahan sawah.

```{r echo=FALSE, message=FALSE, warning=FALSE}
pupuk_table <- read_lookup(params$paths$pathLookupPupuk)

pupuk_table <- pupuk_table %>% 
  select(-ID)

# join NPV + Carbon
format_dt(datatable(
  pupuk_table,
  extensions = c('Buttons', 'Responsive'),
  rownames = FALSE,
  options = list(
    paging = TRUE,
    searching = TRUE,
    fixedColumns = TRUE,
    autoWidth = TRUE,
    ordering = TRUE,
    dom = 'Blfrtip',
    buttons = list(
      list(extend = "copy",  className = "btn btn-light btn-sm"),
      list(extend = "csv",   className = "btn btn-light btn-sm"),
      list(extend = "excel", className = "btn btn-light btn-sm")
    )
  ),
  class = "display stripe hover"
), pupuk_table)
```

# Sebaran dan Komposisi Lahan `r sawah_label` di `r params$year` {.tabset}

## Peta Sebaran Lahan `r sawah_label`

Peta ini menunjukkan distribusi spasial antara lahan sawah dan non-sawah pada wilayah studi. Area dengan warna hijau merepresentasikan lahan sawah, sedangkan area lainnya menunjukkan penggunaan lahan non-sawah.

Distribusi ini menjadi dasar dalam perhitungan emisi, karena hanya area dengan kategori sawah yang diperhitungkan dalam estimasi emisi CH₄ dan N₂O. Pola spasial yang terbentuk juga dapat mengindikasikan konsentrasi aktivitas lahan sawah pada unit perencanaan tertentu.

```{r}
params$result$plot_paddy_map
```

## Grafik Area `r sawah_label` dan Non `r sawah_label` per Unit Perencanaan

Grafik ini menunjukkan perbandingan luas area sawah dan non-sawah pada masing-masing unit perencanaan (PU). Perbedaan luas ini mencerminkan intensitas penggunaan lahan untuk sawah di setiap wilayah.

PU dengan dominasi area sawah yang tinggi berpotensi memberikan kontribusi emisi yang lebih besar, terutama untuk emisi CH₄ yang sangat dipengaruhi oleh kondisi lahan sawah.

```{r}
params$result$plot_paddy_bar_interactive
```

## Komposisi Tutupan/Penggunaan Lahan `r sawah_label` 

Tabel berikut menampilkan komposisi penggunaan lahan sawah pada setiap unit perencanaan berdasarkan luas area dan persentasenya terhadap total area sawah di unit tersebut.

Informasi ini membantu mengidentifikasi distribusi spasial sawah antar wilayah serta memberikan konteks terhadap variasi emisi yang dihasilkan pada masing-masing unit perencanaan.

```{r}
composition_table_PU <- params$result$lc_comp_per_PU %>% 
  select(PU, LC, area_ha, total_area, percentage)  %>%
    rename(
      `Unit Perencanaan` = PU,
      `Tutupan Lahan` = LC,
      `Area Lahan Sawah per Unit Perencanaan (Ha)` = area_ha,
      `Total Area per Unit Perencanaan (Ha)` = total_area,
      `Persentase Area Lahan Sawah (%)` = percentage
    )
  
format_dt(datatable(
  composition_table_PU,
  extensions = c('Buttons', 'Responsive'),
  rownames = FALSE,
  options = list(
    paging = TRUE,
    searching = TRUE,
    fixedColumns = TRUE,
    autoWidth = TRUE,
    ordering = TRUE,
    dom = 'Blfrtip',
    buttons = list(
      list(extend = "copy",  className = "btn btn-light btn-sm"),
      list(extend = "csv",   className = "btn btn-light btn-sm"),
      list(extend = "excel", className = "btn btn-light btn-sm")
    )
  ),
  class = "display stripe hover"
),composition_table_PU)
```

# Hasil Perhitungan Emisi Lahan `r sawah_label`
Bagian ini menyajikan hasil estimasi total emisi gas rumah kaca dari lahan sawah pada wilayah studi tahun `r params$year`, yang terdiri atas emisi CH₄ dan N₂O dalam satuan CO₂-ekuivalen.

Analisis dilakukan dengan mengintegrasikan informasi luas sawah, faktor emisi, skenario pemupukan, dan unit perencanaan untuk menghasilkan distribusi emisi secara spasial maupun tabular.

## Total Emisi Lahan `r sawah_label` di `r params$year`

Tabel berikut menunjukkan total agregat emisi gas rumah kaca dari seluruh unit perencanaan pada wilayah studi. Nilai total emisi merupakan akumulasi emisi CH₄ dan N₂O dalam satuan CO₂-ekuivalen.

Perbandingan antara kontribusi CH₄ dan N₂O dapat memberikan gambaran mengenai sumber dominan emisi dari aktivitas lahan sawah pada wilayah analisis.

```{r echo=FALSE, message=FALSE, warning=FALSE}
# =========================
# SUMMARY TOTAL EMISSION
# =========================
summary_total_emission <- params$result$summary_by_PU %>%
  summarise(
    total_emission =
      sum(`Total Emisi (Ton CO2-eq/tahun)`, na.rm = TRUE),

    total_ch4 =
      sum(CH4_emission_CO2, na.rm = TRUE),

    total_n2o =
      sum(N2O_emission_CO2_total, na.rm = TRUE)
  )

# Ambil nilai
total_emission <- summary_total_emission$total_emission
total_ch4 <- summary_total_emission$total_ch4
total_n2o <- summary_total_emission$total_n2o

# =========================
# VALUE BOX STYLE
# =========================
value_box <- function(title, value, color = "#2C3E50") {

  div(
    style = paste0(
      "
      background:", color, ";
      color:white;
      padding:20px;
      border-radius:12px;
      text-align:center;
      margin-bottom:15px;
      box-shadow:0 2px 6px rgba(0,0,0,0.2);
      "
    ),

    tags$div(
      style = "font-size:16px; font-weight:600;",
      title
    ),

    tags$div(
      style = "font-size:20px; font-weight:bold; margin-top:10px;",
      paste0(comma(round(value, 2)), " Ton CO₂-eq/tahun")
    )
  )
}

# =========================
# DISPLAY VALUE BOXES
# =========================

browsable(

  tagList(

    # TOTAL EMISSION
    div(
      style = "width:100%;",
      value_box(
        "Total Emisi Keseluruhan",
        total_emission,
        "#34495E"
      )
    ),

    # CH4 + N2O
    div(
      style = "
      display:flex;
      gap:15px;
      width:100%;
      ",

      div(
        style = "flex:1;",
        value_box(
          "Total Emisi CH₄",
          total_ch4,
          "#1b9e77"
        )
      ),

      div(
        style = "flex:1;",
        value_box(
          "Total Emisi N₂O",
          total_n2o,
          "#d95f02"
        )
      )
    )
  )
)

# =========================
# DONUT CHART
# =========================

donut_data <- data.frame(
  Gas = c("CH₄", "N₂O"),
  Emission = c(total_ch4, total_n2o)
)

plot_ly(
  donut_data,
  labels = ~Gas,
  values = ~Emission,
  type = "pie",
  hole = 0.6,
  textinfo = "label+percent",
  hovertemplate = paste(
    "<b>%{label}</b><br>",
    "Emisi: %{value:,.2f} Ton CO₂-eq/tahun<br>",
    "Persentase: %{percent}<extra></extra>"
  )
) %>% 
  layout(
    margin = list(
      t = 120
    ))
  # layout(
  #   title = list(
  #     text = paste0(
  #       "Komposisi Total Emisi GRK", 
  #       "<br>dengan Total: ",
  #       comma(round(total_emission, 2)),
  #       " Ton CO₂-eq/tahun"
  #     ),
  #     x = 0.5,
  #     y = 0.95
  #   ),
  #   margin = list(
  #     t = 120
  #   ),
  #   showlegend = TRUE
  # )
```

## Emisi CH₄ dan N₂O Lahan `r sawah_label` per Unit Perencanaan {.tabset}
### Sebaran Emisi CH₄ dan N₂O per Unit Perencanaan
Peta interaktif berikut menunjukkan distribusi total emisi gas rumah kaca pada masing-masing unit perencanaan. Intensitas warna merepresentasikan besaran total emisi dalam satuan CO₂-ekuivalen.

Informasi detail mengenai total emisi, emisi CH₄, dan emisi N₂O dapat dilihat melalui fitur hover pada setiap polygon unit perencanaan. Visualisasi ini membantu mengidentifikasi wilayah dengan kontribusi emisi tertinggi secara spasial.
```{r}
params$result$plot_choropleth
```

### Grafik Komposisi Emisi CH₄ dan N₂O per Unit Perencanaan

Grafik ini menampilkan distribusi emisi CH₄ dan N₂O pada masing-masing unit perencanaan. Perbedaan kontribusi antar gas dapat terlihat secara visual, di mana umumnya emisi CH₄ mendominasi total emisi dari lahan sawah.

Variasi antar PU menunjukkan adanya perbedaan karakteristik wilayah, baik dari sisi luas lahan maupun praktik pengelolaan sawah.

```{r}
params$result$plot
```

### Tabel Ringkasan Emisi Lahan `r sawah_label` per Unit Perencanaan

Tabel ringkasan ini menggabungkan total emisi CH₄ dan N₂O pada masing-masing unit perencanaan dalam satuan CO₂-ekuivalen. Nilai ini memberikan gambaran kontribusi total emisi gas rumah kaca dari lahan sawah.

Perbandingan antar PU dapat digunakan untuk mengidentifikasi wilayah prioritas dalam upaya mitigasi emisi.

```{r}
pu_table_clean <- params$result$PU_emission_table %>%
  dplyr::rename(
    `Total Emisi (Ton CO₂-eq/tahun)` = `Total Emisi (Ton CO2-eq/tahun)`,
    `Emisi CH₄ (Ton CO₂-eq/tahun)`   = `Emisi CH4 (Ton CO2-eq/tahun)`,
    `Emisi N₂O (Ton CO₂-eq/tahun)`   = `Emisi N2O (Ton CO2-eq/tahun)`
  ) %>%
  dplyr::select(
    PU,
    `Total Emisi (Ton CO₂-eq/tahun)`,
    `Emisi CH₄ (Ton CO₂-eq/tahun)`,
    `Emisi N₂O (Ton CO₂-eq/tahun)`
  )

format_dt(datatable(
  pu_table_clean,
  extensions = c('Buttons', 'Responsive'),
  options = list(
    paging = TRUE,
    searching = TRUE,
    fixedColumns = TRUE,
    autoWidth = FALSE,
    ordering = TRUE,
    scrollX = TRUE,  
    dom = 'Blfrtip',
    buttons = list(
      list(extend = "copy", className = "btn btn-light btn-sm"),
      list(extend = "csv",  className = "btn btn-light btn-sm"),
      list(extend = "excel",className = "btn btn-light btn-sm")
    )
  ),
  class = "display stripe hover"
), pu_table_clean)

```

## Tabel Emisi CH₄ Lahan `r sawah_label` per Unit Perencanaan

Tabel ini menyajikan estimasi emisi CH₄ berdasarkan luas lahan sawah pada masing-masing unit perencanaan. Emisi dihitung menggunakan faktor emisi yang telah disesuaikan dengan kondisi lingkungan dan praktik pengelolaan lahan.

Nilai emisi CH₄ umumnya berbanding lurus dengan luas lahan sawah, sehingga unit perencanaan dengan luas area sawah yang lebih besar akan menghasilkan emisi CH₄ yang lebih tinggi.

```{r}
ch4_table_clean <- params$result$CH4_table %>%
  select(PU, LC, Ha, `CH4_emission (Gg CH4/th)`, `CH4_emission_CO2 (ton CO2-eq/tahun)`) %>% 
  dplyr::rename(
    `Unit Perencanaan` = PU,
    `Tutupan Lahan` = LC,
    `Luas (Ha)` = Ha,
    `Emisi CH₄ (Gg CH₄/tahun)` = `CH4_emission (Gg CH4/th)`,
    `Emisi CH₄ (Ton CO₂-eq/tahun)` = `CH4_emission_CO2 (ton CO2-eq/tahun)`
  )

format_dt(datatable(
  ch4_table_clean,
  extensions = c('Buttons', 'Responsive'),
  options = list(
    paging = TRUE,
    searching = TRUE,
    fixedColumns = TRUE,
    autoWidth = FALSE,
    ordering = TRUE,
    scrollX = TRUE,  
    dom = 'Blfrtip',
    buttons = list(
      list(extend = "copy", className = "btn btn-light btn-sm"),
      list(extend = "csv",  className = "btn btn-light btn-sm"),
      list(extend = "excel",className = "btn btn-light btn-sm")
    )
  ),
  class = "display stripe hover"
), ch4_table_clean)
```

## Tabel Emisi N₂O Lahan `r sawah_label` per Unit Perencanaan

Tabel ini menunjukkan estimasi emisi N₂O berdasarkan berbagai skenario pemupukan dan rotasi tanam. Perhitungan dilakukan dengan mempertimbangkan variasi dosis pupuk (100% dan 50%) serta frekuensi rotasi tanam.

Emisi N₂O cenderung lebih sensitif terhadap praktik pemupukan dibandingkan luas lahan semata. Oleh karena itu, variasi nilai antar skenario mencerminkan potensi mitigasi emisi melalui pengelolaan pupuk yang lebih efisien.

```{r}
n2o_table_clean <- params$result$N2O_emission_table %>%
  dplyr::rename(
    `Unit Perencanaan` = PU,
    `Tutupan Lahan` = LC,
    `Luas (Ha)` = Ha,
    `Total Emisi N₂O (Ton CO₂-eq/tahun)` = `Total Emisi N2O (Ton CO2-eq/tahun)`,
    `Emisi 100% Pemupukan 1x Rotasi (Ton CO₂-eq/tahun)` = `Emisi 100% Pemupukan 1x Rotasi (Ton CO2-eq/tahun)`,
    `Emisi 100% Pemupukan 2–3x Rotasi (Ton CO₂-eq/tahun)` = `Emisi 100% Pemupukan 2-3x Rotasi (Ton CO2-eq/tahun)`,
    `Emisi 50% Pemupukan 1x Rotasi (Ton CO₂-eq/tahun)` = `Emisi 50% Pemupukan 1x Rotasi (Ton CO2-eq/tahun)`,
    `Emisi 50% Pemupukan 2–3x Rotasi (Ton CO₂-eq/tahun)` = `Emisi 50% Pemupukan 2-3x Rotasi (Ton CO2-eq/tahun)`
  )

format_dt(datatable(
  n2o_table_clean,
  extensions = c('Buttons', 'FixedColumns'),
  options = list(
    paging = TRUE,
    searching = TRUE,
    autoWidth = FALSE,
    ordering = TRUE,
    scrollX = TRUE,
    scrollCollapse = TRUE,
    fixedColumns = list(leftColumns = 2),
    dom = 'Blfrtip',
    buttons = list(
      list(extend = "copy", className = "btn btn-light btn-sm"),
      list(extend = "csv",  className = "btn btn-light btn-sm"),
      list(extend = "excel",className = "btn btn-light btn-sm")
    )
  ),
  class = "display stripe hover nowrap"
), n2o_table_clean)
```

# Kesimpulan

Analisis menunjukkan bahwa distribusi lahan sawah memiliki pengaruh signifikan terhadap besaran emisi gas rumah kaca, khususnya CH₄. Unit perencanaan dengan luas lahan sawah yang lebih besar cenderung menghasilkan emisi yang lebih tinggi.

Di sisi lain, emisi N₂O dipengaruhi oleh praktik pemupukan dan rotasi tanam, sehingga memberikan peluang intervensi melalui pengelolaan input yang lebih efisien.

Secara keseluruhan, hasil ini dapat digunakan untuk:

- Mengidentifikasi wilayah prioritas mitigasi emisi

- Mendukung perencanaan tata guna lahan berbasis emisi

- Merancang strategi pengelolaan lahan sawah rendah emisi

Integrasi antara informasi spasial dan perhitungan emisi memberikan dasar yang kuat dalam pengambilan keputusan berbasis data untuk lahan sawah berkelanjutan.