---
title: "Laporan Analisis Lahan Sawah"
output: 
  html_document:
    toc: true
    toc_float: true
    number_sections: true
    df_print: kable
params:
  areaOfAgricTable: NA
  start_time: NA
  end_time: NA
---

```{r setup, include=FALSE}
knitr::opts_chunk$set(echo = FALSE)
library(knitr)
library(kableExtra)
library(DT)
library(dplyr)
```

# Pendahuluan

Laporan ini menyajikan data luas lahan sawah irigasi dan tadah hujan serta indeks tanam per tahun.

Waktu mulai analisis: `r params$start_time`  
Waktu selesai analisis: `r params$end_time`

# Data yang Digunakan {.tabset}

## Tabel Luas Sawah (areaOfAgricTable)

```{r}
datatable(
  params$areaOfAgricTable,
  extensions = c('Buttons', 'Responsive'),
  options = list(
    paging = TRUE,
    searching = TRUE,
    fixedColumns = TRUE,
    autoWidth = TRUE,
    ordering = TRUE,
    dom = 'Blfrtip',
    buttons = list(
      list(extend = "copy", className = "btn btn-light btn-sm"),
      list(extend = "csv",  className = "btn btn-light btn-sm"),
      list(extend = "excel",className = "btn btn-light btn-sm")
    )
  ),
  class = "display stripe hover"
)
```

# Kesimpulan

Data ini dapat digunakan untuk mendukung analisis profitabilitas dan intensitas tanam sawah.
