---
title: "Laporan Analisis Profitabilitas"
output: 
  html_document:
    toc: true
    toc_float: true
    number_sections: true
    df_print: kable
params:
  session_log: NA
  start_time: NA
  end_time: NA
  total_table : NA
  npv1_table : NA
  npv2_table : NA
  deltaNPV_table : NA
  npv1_chart : NA
  npv2_chart : NA
  deltaNPV_chart : NA
  npv1_map: NA
  npv2_map: NA
  deltaNPV_map: NA
  LULCT1: NA
  LULCT2: NA
  PU: NA
  map1_file_path: NULL
  map2_file_path: NULL
  pu_file_path: NULL
  npv_file_path: NULL
  pu_table_path: NULL
  year1: NULL
  year2: NULL
  pu_outputs: NULL
  currency: NULL
  abatement_main_plot: NULL
  abatement_pu_plots: NULL
  output_dir: NULL
---

```{r setup, include=FALSE}
knitr::opts_chunk$set(echo = FALSE)
library(knitr)
library(kableExtra)
library(tidyr)
library(pkgdown)
library(ggplot2)
library(htmlwidgets)
library(DT)
library(scales)
library(leaflet)
library(mapview)
library(dplyr)
library(LUMENSR)
```

<details><summary>Klik di sini untuk Log Analisis</summary>

```{r analysis-log, echo=FALSE}

analysis_log <- tribble(
  ~Category,                   ~Details,
  "Analysis Start",        params$start_time,
  "Analysis End",          params$end_time,
  "Input Data and Parameters", "",
  "Land Cover (t1)",      params$map1_file_path,
  "Land Cover (t2)",   params$map2_file_path,
  "Profitability data",   params$npv_file_path,
  "Planning Unit map",   params$pu_file_path,
  "Planning Unit data",   params$pu_table_path,
  "Year 1", as.character(params$year1),
  "Year 2", as.character(params$year2),
  "NoData land-cover class", as.character(params$raster_nodata),
  "Output Files", "",
  "Output Workspace",      paste0(getwd(), " | ", params$output_dir),
  "Session Summary", "",
) %>% rbind(format_session_info_table())

analysis_log %>% kbl(caption = "Analysis Log", escape = FALSE) %>%
  kable_paper("hover", full_width = F )
```
</details>

# Pendahuluan

Laporan ini menyajikan hasil Analisis Profitabilitas berdasarkan skenario perubahan penggunaan lahan. Analisis berfokus pada penilaian Net Present Value (NPV) yang terkait dengan berbagai perubahan penggunaan lahan. Pendekatan ini membantu mengevaluasi implikasi keuangan dari transisi penggunaan lahan serta mendukung pengambilan keputusan yang terinformasi untuk menilai kelayakan ekonomi berbagai skenario penggunaan lahan.

# Data yang Digunakan {.tabset}

## Peta Tutupan/Penggunaan Lahan pada `r params$p1`

```{r Land-Use/Cover Map T1, echo=FALSE, message=FALSE, warning=FALSE}
fill_scale <- ggplot2::scale_fill_manual(
  values = c(
    "#4E79A7", "#F28E2B", "#E15759", "#76B7B2", "#59A14F",
    "#EDC948", "#B07AA1", "#FF9DA7", "#9C755F", "#BAB0AC",
    "#86BCB6", "#FFB84D", "#A5C1DC", "#D37295", "#C4AD66",
    "#7B8D8E", "#B17B62", "#8CD17D", "#DE9D9C", "#5A5A5A",
    "#A0A0A0", "#D7B5A6", "#6D9EEB", "#E69F00", "#56B4E9",
    "#009E73", "#F0E442", "#0072B2", "#D55E00", "#CC79A7",
    "#999999", "#E51E10", "#FF7F00", "#FFFF33", "#A65628",
    "#F781BF", "#999933", "#8DD3C7", "#FFFFB3", "#BEBADA",
    "#FB8072", "#80B1D3", "#FDB462", "#B3DE69", "#FCCDE5",
    "#D9D9D9", "#BC80BD", "#CCEBC5", "#FFED6F", "#E41A1C"
  ),
  na.value = "white",
  name = "Tutupan Lahan",
  labels = function(x) stringr::str_wrap(x, width = 20)
)

lc1_map <- ggplot() +
  tidyterra::geom_spatraster(data = params$LULCT1) +
  fill_scale +
  guides(fill = guide_legend(ncol = 2, byrow = TRUE)) + 
  theme_bw() +
  theme(
    axis.title = element_blank(),
    panel.grid = element_blank(),
    legend.title = element_text(size = 8, face = "bold"),
    legend.text = element_text(size = 6),
    legend.key.height = unit(0.5, "cm"),
    legend.key.width = unit(0.4, "cm"),
    legend.position = "right",
    legend.justification = c(0, 0.5),
    legend.box.margin = margin(0, 0, 0, 0),
    legend.background = element_rect(fill = "lightgrey"),
    plot.title = element_text(hjust = 0.5, face = "bold")
  )

lc1_map
```

## Peta Tutupan/Penggunaan Lahan pada `r params$p2`

```{r Land-Use/Cover Map T2, echo=FALSE, message=FALSE, warning=FALSE}
fill_scale <- ggplot2::scale_fill_manual(
  values = c(
    "#4E79A7", "#F28E2B", "#E15759", "#76B7B2", "#59A14F",
    "#EDC948", "#B07AA1", "#FF9DA7", "#9C755F", "#BAB0AC",
    "#86BCB6", "#FFB84D", "#A5C1DC", "#D37295", "#C4AD66",
    "#7B8D8E", "#B17B62", "#8CD17D", "#DE9D9C", "#5A5A5A",
    "#A0A0A0", "#D7B5A6", "#6D9EEB", "#E69F00", "#56B4E9",
    "#009E73", "#F0E442", "#0072B2", "#D55E00", "#CC79A7",
    "#999999", "#E51E10", "#FF7F00", "#FFFF33", "#A65628",
    "#F781BF", "#999933", "#8DD3C7", "#FFFFB3", "#BEBADA",
    "#FB8072", "#80B1D3", "#FDB462", "#B3DE69", "#FCCDE5",
    "#D9D9D9", "#BC80BD", "#CCEBC5", "#FFED6F", "#E41A1C"
  ),
  na.value = "white",
  name = "Tutupan Lahan",
  labels = function(x) stringr::str_wrap(x, width = 20)
)

lc2_map <- ggplot() +
  tidyterra::geom_spatraster(data = params$LULCT2) +
  fill_scale + 
  guides(fill = guide_legend(ncol = 2, byrow = TRUE)) + 
  theme_bw() +
  theme(
    axis.title = element_blank(),
    panel.grid = element_blank(),
    legend.title = element_text(size = 8, face = "bold"),
    legend.text = element_text(size = 6),
    legend.key.height = unit(0.5, "cm"),
    legend.key.width = unit(0.4, "cm"),
    legend.position = "right",
    legend.justification = c(0, 0.5),
    legend.box.margin = margin(0, 0, 0, 0),
    legend.background = element_rect(fill = "lightgrey"),
    plot.title = element_text(hjust = 0.5, face = "bold")
  )

lc2_map
```

## Peta Unit Perencanaan

```{r Planning Unit, echo=FALSE, message=FALSE, warning=FALSE}
fill_scale <- ggplot2::scale_fill_manual(
  values = c(
    "#4E79A7", "#F28E2B", "#E15759", "#76B7B2", "#59A14F",
    "#EDC948", "#B07AA1", "#FF9DA7", "#9C755F", "#BAB0AC",
    "#86BCB6", "#FFB84D", "#A5C1DC", "#D37295", "#C4AD66",
    "#7B8D8E", "#B17B62", "#8CD17D", "#DE9D9C", "#5A5A5A",
    "#A0A0A0", "#D7B5A6", "#6D9EEB", "#E69F00", "#56B4E9",
    "#009E73", "#F0E442", "#0072B2", "#D55E00", "#CC79A7",
    "#999999", "#E51E10", "#FF7F00", "#FFFF33", "#A65628",
    "#F781BF", "#999933", "#8DD3C7", "#FFFFB3", "#BEBADA",
    "#FB8072", "#80B1D3", "#FDB462", "#B3DE69", "#FCCDE5",
    "#D9D9D9", "#BC80BD", "#CCEBC5", "#FFED6F", "#E41A1C"
  ),
  na.value = "white",
  name = "Tutupan Lahan"
)

pu_map <- ggplot() +
  tidyterra::geom_spatraster(data = params$PU) +
  fill_scale + 
  guides(fill = guide_legend(ncol = 2, byrow = TRUE)) + 
  theme_bw() +
  theme(
    axis.title = element_blank(),
    panel.grid = element_blank(),
    legend.title = element_text(size = 8, face = "bold"),
    legend.text = element_text(size = 6),
    legend.key.height = unit(0.5, "cm"),
    legend.key.width = unit(0.4, "cm"),
    legend.position = "right",
    legend.justification = c(0, 0.5),
    legend.box.margin = margin(0, 0, 0, 0),
    legend.background = element_rect(fill = "lightgrey"),
    plot.title = element_text(hjust = 0.5, face = "bold")
  )

pu_map
```

## Tabel Acuan Unit Perencanaan

```{r PU Lookup Table, echo=FALSE, message=FALSE, warning=FALSE}
datatable(
  read.csv(params$pu_table_path),
  extensions = c('Buttons', 'Responsive'),
  rownames = FALSE,
  options = list(
    paging = TRUE,
    searching = TRUE,
    fixedColumns = TRUE,
    autoWidth = TRUE,
    ordering = TRUE,
    dom = 'Blfrtip',
    buttons = list(
      list(extend = "copy", className = "btn btn-light btn-sm"),
      list(extend = "csv",  className = "btn btn-light btn-sm"),
      list(extend = "excel",className = "btn btn-light btn-sm")
      )
  ),
  class = "display stripe hover"
)
```

## Tabel Acuan NPV

```{r NPV Lookup Table, echo=FALSE, message=FALSE, warning=FALSE}
datatable(
  read.csv(params$npv_file_path),
  extensions = c('Buttons', 'Responsive'),
  rownames = FALSE,
  options = list(
    paging = TRUE,
    searching = TRUE,
    fixedColumns = TRUE,
    autoWidth = TRUE,
    ordering = TRUE,
    dom = 'Blfrtip',
    buttons = list(
      list(extend = "copy", className = "btn btn-light btn-sm"),
      list(extend = "csv",  className = "btn btn-light btn-sm"),
      list(extend = "excel",className = "btn btn-light btn-sm")
      )
  ),
  class = "display stripe hover"
)
```

# Hasil Analisis
Alur kerja analisis melibatkan beberapa langkah kunci:

1. **Pemrosesan Data NPV**: Data NPV diproses untuk membuat tabel referensi yang komprehensif.
2. **Analisis Perubahan Penggunaan Lahan**: Peta perubahan penggunaan lahan diproses untuk menilai perubahan dalam NPV.
3. **Visualisasi**: Peta dihasilkan untuk merepresentasikan secara visual sebaran spasial dari perubahan NPV.

## Ringkasan Net Present Value (NPV)
```{r, echo=FALSE, warning=FALSE, message=FALSE}
params$total_table %>%
  as.data.frame() %>%
  dplyr::mutate(dplyr::across(where(is.numeric), scales::label_comma())) %>%
  DT::datatable()
```

### NPV untuk Tahun `r params$year1` {.tabset}
Bagian ini menyajikan sepuluh kategori tutupan lahan dengan total NPV tertinggi pada tahun `r params$year1`. NPV mewakili imbal hasil ekonomi kumulatif (dalam `r params$currency`) yang diperoleh dari kegiatan penggunaan lahan di atas suatu area, biasanya diukur dalam hektar. NPV adalah metrik kunci dalam perencanaan penggunaan lahan karena mencerminkan nilai kini dari manfaat masa depan yang terkait dengan penggunaan lahan yang berbeda pada tahun `r params$year1`.

#### Grafik
```{r, echo=FALSE, warning=FALSE, message=FALSE}
params$npv1_chart
```

#### Peta Distribusi
```{r, echo=FALSE, warning=FALSE, message=FALSE}
npv1_map <- params$npv1_map  

mapview(
  npv1_map,
  maxpixels = ncell(npv1_map),
  na.color = "transparent",
  layer.name = "NPV T1",
  col.regions = colorRampPalette(c("lightgrey", "darkgreen"))
)

# vals <- values(npv1_map)
# vals <- vals[!is.na(vals)]
# 
# # define log10 breaks, symmetric around 0
# max_val <- max(abs(vals))
# log_breaks <- unique(c(
#   0,
#   10^(0:floor(log10(max_val)))
# ))
# 
# log_breaks <- c(0, 10^(0:floor(log10(max_val))))
# log_breaks <- sort(unique(c(log_breaks, log_breaks * 5)))  # add n× values
# log_breaks <- log_breaks[log_breaks <= max_val]
# 
# mapview(
#   npv1_map,
#   maxpixels = ncell(npv1_map),
#   na.color = "transparent",
#   layer.name = "NPV",
#   col.regions = colorRampPalette(c("white","yellow","orange","darkgreen")),
#   at = log_breaks
# )
```

#### Tabel
```{r, echo=FALSE, warning=FALSE, message=FALSE}
params$npv1_table %>%
  dplyr::mutate(dplyr::across(where(is.numeric), easy_to_read_numbers)) %>%
  rename(
    `Tutupan Lahan 1` = LC1,
    !!glue::glue("Total NPV ({params$currency})") := Total_NPV1,
    `Total Luas (Ha)` = Total_Ha1
  ) %>%
  DT::datatable(
    rownames = FALSE,
    extensions = c('Buttons', 'Responsive'),
    options = list(
      paging = TRUE,
      searching = TRUE,
      fixedColumns = TRUE,
      autoWidth = TRUE,
      ordering = TRUE,
      dom = 'Blfrtip',
      buttons = list(
        list(extend = "copy", className = "btn btn-light btn-sm"),
        list(extend = "csv",  className = "btn btn-light btn-sm"),
        list(extend = "excel",className = "btn btn-light btn-sm")
        )
    ),
    class = "display stripe hover"
    )
```

### NPV untuk Tahun `r params$year2` {.tabset}
Bagian ini menyajikan sepuluh kategori tutupan lahan dengan total NPV tertinggi pada tahun `r params$year2`. NPV mewakili imbal hasil ekonomi kumulatif (dalam `r params$currency`) yang diperoleh dari kegiatan penggunaan lahan di atas suatu area, biasanya diukur dalam hektar. NPV adalah metrik kunci dalam perencanaan penggunaan lahan karena mencerminkan nilai kini dari manfaat masa depan yang terkait dengan penggunaan lahan yang berbeda pada tahun `r params$year2`.

#### Grafik
```{r, echo=FALSE, warning=FALSE, message=FALSE}
params$npv2_chart
```

#### Peta Distribusi
```{r, echo=FALSE, warning=FALSE, message=FALSE}
npv2_map <- params$npv2_map  

mapview(
  npv2_map,
  maxpixels = ncell(npv2_map),
  na.color = "transparent",
  layer.name = "NPV 2",
  col.regions = colorRampPalette(c("lightgrey", "darkgreen"))
)
```

#### Tabel
```{r, echo=FALSE, warning=FALSE, message=FALSE}
params$npv2_table %>%
  dplyr::mutate(dplyr::across(where(is.numeric), easy_to_read_numbers)) %>%
  rename(
    `Tutupan Lahan 2` = LC2,
    !!glue::glue("Total NPV ({params$currency})") := Total_NPV2,
    `Total Luas (Ha)` = Total_Ha2
  ) %>%
  DT::datatable(
    rownames = FALSE,
    extensions = c('Buttons', 'Responsive'),
    options = list(
      paging = TRUE,
      searching = TRUE,
      fixedColumns = TRUE,
      autoWidth = TRUE,
      ordering = TRUE,
      dom = 'Blfrtip',
      buttons = list(
        list(extend = "copy", className = "btn btn-light btn-sm"),
        list(extend = "csv",  className = "btn btn-light btn-sm"),
        list(extend = "excel",className = "btn btn-light btn-sm")
        )
    ),
    class = "display stripe hover"
    )
```


### Delta NPV dari Tahun `r params$year1` to `r params$year2` {.tabset}
Bagian ini menyajikan perubahan NPV (ΔNPV) antara tahun `r params$year1` dan `r params$year2`. ΔNPV mencerminkan perbedaan dalam proyeksi imbal hasil ekonomi dari penggunaan lahan di dua periode waktu. Nilai ΔNPV positif menunjukkan peningkatan profitabilitas dari waktu ke waktu, sementara nilai negatif menunjukkan penurunan.

#### Grafik
```{r, echo=FALSE, warning=FALSE, message=FALSE}
params$deltaNPV_chart
```

#### Peta Distribusi
```{r, echo=FALSE, warning=FALSE, message=FALSE}
deltaNPV_map <- params$deltaNPV_map  

# mapview(
#   deltaNPV_map,
#   maxpixels = ncell(deltaNPV_map),
#   na.color = "transparent",
#   layer.name = "ΔNPV"
# )

# Get the range of values to set appropriate breakpoints
vals <- values(deltaNPV_map)
vals <- vals[!is.na(vals)]  # Remove NA values
min_val <- min(vals)
max_val <- max(vals)

# Create breakpoints that include 0 in the middle
breaks <- c(min_val, -1e-10, 1e-10, max_val)  # Using small values around 0

# Define colors with white at 0
colors <- c("red", "lightgrey", "green")  # Negative values: red, 0: white, Positive values: blue

mapview(
  deltaNPV_map,
  maxpixels = ncell(deltaNPV_map),
  na.color = "transparent",
  layer.name = "ΔNPV",
  at = breaks,
  col.regions = colors
)
```

#### Tabel
```{r, echo=FALSE, warning=FALSE, message=FALSE}
params$deltaNPV_table %>%
  dplyr::mutate(dplyr::across(where(is.numeric), easy_to_read_numbers)) %>%
  rename(
    `Perubahan Penggunaan Lahan` = LULCC,
    !!rlang::sym(glue::glue("ΔNPV ({params$currency})")) := Total_deltaNPV,
    !!rlang::sym(glue::glue("|ΔNPV| ({params$currency})")) := Total_abs_deltaNPV,
    `Total Luas (Ha)` = Total_Ha2
  ) %>%
  DT::datatable(
    rownames = FALSE,
    extensions = c('Buttons', 'Responsive'),
    options = list(
      paging = TRUE,
      searching = TRUE,
      fixedColumns = TRUE,
      autoWidth = TRUE,
      ordering = TRUE,
      dom = 'Blfrtip',
      buttons = list(
        list(extend = "copy", className = "btn btn-light btn-sm"),
        list(extend = "csv",  className = "btn btn-light btn-sm"),
        list(extend = "excel",className = "btn btn-light btn-sm")
        )
    ),
    class = "display stripe hover"
    )
```

#### Kurva Abatement Cost
```{r, echo=FALSE, warning=FALSE, message=FALSE}
params$abatement_main_plot
```

```{r child_documen_traj_fao, echo=FALSE, fig.keep='all', results='asis'}
render_child_pu <- function(results_list, pu_name, currency) {
  # Create a temporary environment to store the variables
  env <- new.env()
  env$results_list <- results_list
  env$pu_name <- pu_name
  env$currency <- currency
  env$easy_to_read_numbers <- easy_to_read_numbers
  
  # Create the child document content
  child_content <- c(
    paste0("### ", pu_name, " {.tabset}"),
    "",
    paste0("#### Top 10 ΔNPV di ", pu_name),
    "```{r}",
    "#| echo: false",
    "results_list[[pu_name]][['lulcc_bar']]",
    "```",
    "",
    paste0("#### Tabel Nilai Total untuk ", pu_name),
    "```{r}",
    "#| echo: false",
    "as.data.frame(results_list[[pu_name]][['total_values']]) %>%",
    "  mutate_if(is.numeric, easy_to_read_numbers) %>%",
    "  kable() %>%",
    "  kable_styling(bootstrap_options = c('striped', 'hover'))",
    "```",
    "",
    paste0("#### Top 10 NPV berdasarkan Tutupan Lahan 1 di ", pu_name),
    "```{r}",
    "#| echo: false",
    "results_list[[pu_name]][['lc1_bar']]",
    "```",
    "",
    paste0("#### Top 10 NPV berdasarkan Tutupan Lahan 2 di ", pu_name),
    "```{r}",
    "#| echo: false",
    "results_list[[pu_name]][['lc2_bar']]",
    "```",
    "",
    paste0("#### Seluruh Transisi LULCC di ", pu_name),
    "```{r}",
    "#| echo: false",
    "results_list[[pu_name]][['all_dissolved_lulcc_pu']] %>%",
    "  dplyr::mutate(dplyr::across(where(is.numeric), easy_to_read_numbers)) %>%",
    "  dplyr::rename(",
    "    `Perubahan Penggunaan Lahan` = LULCC,",
    sprintf("    `ΔNPV (%s)` = Total_deltaNPV,", currency),
    sprintf("    `|ΔNPV| (%s)` = Total_abs_deltaNPV,", currency),
    "    `Total Luas (Ha)` = Total_Ha2",
    "  ) %>%",
    "  DT::datatable(",
    "    rownames = FALSE,",
    "    extensions = c('Buttons', 'Responsive'),",
    "    options = list(",
    "      paging = TRUE,",
    "      searching = TRUE,",
    "      fixedColumns = TRUE,",
    "      autoWidth = TRUE,",
    "      ordering = TRUE,",
    "      dom = 'Blfrtip',",
    "      buttons = list(",
    "        list(extend = 'copy', className = 'btn btn-light btn-sm'),",
    "        list(extend = 'csv',  className = 'btn btn-light btn-sm'),",
    "        list(extend = 'excel', className = 'btn btn-light btn-sm')",
    "      )",
    "    ),",
    "    class = 'display stripe hover'",
    "  )",
    "```",
    "",
    paste0("#### Kurva Abatement per Perubahan Lahan di ", pu_name),
    "```{r}",
    "#| echo: false",
    "params$abatement_pu_plots[[pu_name]]",
    "```"
    # paste0("#### Kurva Abatement per Perubahan Lahan di ", pu_name),
    # "```{r}",
    # "#| echo: false",
    # "for (p in results_list[[pu_name]][['abatement_plots']]) print(p)",
    # "```"
  )
  
  # Knit the child document
  res <- knitr::knit_child(
    text = child_content,
    envir = env,
    quiet = TRUE
  )
  
  cat(res, sep = "\n")
}

for (pu_name in names(params$pu_outputs)) {
  render_child_pu(params$pu_outputs, pu_name, params$currency)
}
```

# Kesimpulan
Analisis Net Present Value (NPV) dalam laporan ini memberikan wawasan berharga mengenai kinerja keuangan dari berbagai jenis dan transisi penggunaan lahan. Dengan mengkuantifikasi imbal hasil ekonomi dari waktu ke waktu, analisis ini membantu mengidentifikasi penggunaan lahan mana yang memberikan profitabilitas terbesar di bawah berbagai skenario.

Hasil analisis menekankan pentingnya mempertimbangkan aspek keuangan dalam perencanaan penggunaan lahan. Dengan menyediakan visualisasi yang jelas dan data komparatif, analisis ini mendukung para pengambil keputusan dalam mengevaluasi investasi berbasis lahan dan menyelaraskan tujuan pembangunan dengan pertimbangan ekonomi.

<div style="font-size: 10pt;">

**Referensi**

*   Dewi, S., Ekadinata, A., Rahmanulloh, A., Khasanah, N., Rahayu, S., van Noordwijk, M., & Budidarsono, S. (2012). *The carbon efficiency of oil palm plantations: an opportunity cost analysis* (Technical Brief No. 28). World Agroforestry Centre (ICRAF) Southeast Asia Regional Office.
*   Suyanto, S., Ekadinata, A., Sofiyuddin, M., & Rahmanulloh, A. (2014). Opportunity Costs of Emissions Caused by Land-Use Changes. *Open Journal of Forestry*, *4*(1), 85–90. https://doi.org/10.4236/ojf.2014.41013
*   Rahmanulloh, A., Sofiyuddin, M., & Suyanto, S. (2013). *Seri Agroforestri dan Kehutanan di Sulawesi: Profitabilitas sistem penggunaan lahan di Sulawesi Selatan dan Sulawesi Tenggara* (Working Paper No. 166). World Agroforestry Centre (ICRAF) Southeast Asia Regional Program. https://doi.org/10.5716/WP13042.PDF
*   Sofiyuddin, M., Rahmanulloh, A., & Suyanto, S. (2012). Assessment of Profitability of Land Use Systems in Tanjung Jabung Barat District, Jambi Province, Indonesia. *Open Journal of Forestry*, *2*(4), 252–256. https://doi.org/10.4236/ojf.2012.24031

</div>

------------------------------------------------------------------------

<font size="1"> LUMENS adalah perangkat lunak gratis dan disediakan TANPA JAMINAN APA PUN. Pengguna bertanggung jawab atas hasil yang dibuat. Hasil bergantung pada kualitas data input ("garbage in, garbage out") dan dapat bervariasi atau sensitif terhadap parameter yang digunakan. Laporkan masalah yang ditemui saat menggunakan LUMENS sebagai [a GitHub issue](https://github.com/icraf-indonesia/lumens-shiny/issues). Umpan balik dan pertanyaan dipersilakan [Contact Us](mailto:lumens@cifor-icraf.org). </font size>
